【裁判字號】    97,易,42
【裁判日期】    980630
【裁判案由】    背信等
【裁判全文】
臺灣板橋地方法院刑事判決                97年度易字第42號
公  訴  人  臺灣板橋地方法院檢察署檢察官
被      告  戊○○
選任辯護人  賴玉山律師
            林明正律師
            游孟輝律師
被      告  丁○○
                      2樓
            甲○○
上  一  人
選任辯護人  曾冠棋律師
被      告  丙○○
            乙○○
            己○○
上二人共同
選任辯護人  劉純增律師
上列被告因背信等案件，經檢察官提起公訴（96年度偵字第2706
7 、29978號），本院判決如下：
    主  文
戊○○犯恐嚇罪，處有期徒刑伍月，如易科罰金，以新臺幣貳仟
元折算壹日，減為有期徒刑貳月又拾伍日，如易科罰金，以新臺
幣貳仟元折算壹日；又共同犯恐嚇罪，處有期徒刑伍月，如易科
罰金，以新臺幣貳仟元折算壹日，減為有期徒刑貳月又拾伍日，
如易科罰金，以新臺幣貳仟元折算壹日；又共同犯強制罪，處有
期徒刑陸月，如易科罰金，以新臺幣貳仟元折算壹日；應執行有
期徒刑玖月，如易科罰金，以新臺幣貳仟元折算壹日。其餘被訴
背信及背信未遂罪部分均無罪。
乙○○共同犯恐嚇罪，處有期徒刑肆月，如易科罰金，以新臺幣
壹仟元折算壹日，減為有期徒刑貳月，如易科罰金，以新臺幣壹
仟元算壹日；又共同犯強制罪，處有期徒刑伍月，如易科罰金，
以新臺幣壹仟元折算壹日；應執行有期徒刑陸月，如易科罰金，
以新臺幣壹仟元折算壹日。
己○○共同犯恐嚇罪，處有期徒刑肆月，如易科罰金，以新臺幣
壹仟元算壹日，減為有期徒刑貳月，如易科罰金，以新臺幣壹仟
元折算壹日。
丁○○、甲○○、丙○○均無罪。
    事  實
一、戊○○為址設於臺北縣永和市○○路499 號14樓之7 之「威
    榮工程有限公司」（下稱威榮公司）、址設於臺北縣三重市
    ○○○路2 段33號3 樓之「朝英工程有限公司」（下稱朝英
    公司，前身為威榮公司）、址設於臺北縣五股鄉○○路○ 段
    301 巷5 之1 號之「仁昶開發有限公司」（下稱仁昶公司）
    之實際負責人。緣威榮公司於民國（下同）95年8月14日與
    址設於臺北市○○○路○段95號之「大陸工程股份有限公司
     」（下稱大陸工程公司）簽訂工程承攬合約書，約定威榮
    公司須將大陸工程公司向交通部臺灣區國道新建工程局第一
    區工程處（下稱辛○○）所承包之東西向快速道路C802Z 標
    觀音山隧道工程所挖掘之土方運送至臺北港填土區，非經大
    陸工程公司允許，威榮公司不得擅自換料、或運往他處、買
    賣或其他影響大陸工程公司權益之行為；朝英公司則於96年
    9 月7 日與大陸工程公司簽訂工程承攬合約書，約定朝英公
    司須將大陸工程公司向辛○○所承包之東西向快速道路C802
    Z 標觀音山隧道工程所挖掘之土方運送至臺北港填土區，非
    經大陸工程公司允許，朝英公司不得擅自換料、或運往他處
    、買賣或其他影響大陸工程公司權益之行為；仁昶公司則於
    95 年9月6 日與址設於臺北縣板橋市○○路○ 段265 巷3 之
    1 號之「榮民工程股份有限公司」（下稱榮工公司）簽訂工
    程承攬合約書，約定仁昶公司須將榮工公司向辛○○所承包
    之東西向快速道路C804標觀音山隧道工程所挖掘之土方運送
    至臺北港填土區，非經榮工公司允許，仁昶公司不得擅自換
    料、或運往他處、買賣或其他影響榮工公司權益之行為。詎
    戊○○因曾違反仁昶公司與榮工公司之合約規定處理土方運
    送事宜，經榮工公司人員制止，遂心生不滿，竟基於恐嚇之
    犯意，於96年1 月11日至臺北縣五股鄉獅子頭抽水站後方之
    工地，向榮工公司工程師庚○○出言：「幹你娘」等穢語（
    公然侮辱部分未據被害人告訴），並持卷宗毆打庚○○之頭
    部（並未成傷），又作勢欲徒手毆打洪國龍之身體，以此加
    害身體之事恐嚇庚○○，使庚○○心生畏懼，致生危害於安
    全。
二、又戊○○因曾違反朝英公司與大陸工程公司之合約規定處理
    土方運送事宜，經大陸工程公司人員制止，遂心生不滿，竟
    另行起意夥同乙○○、己○○，共同基於恐嚇之犯意聯絡，
    於96年1 月22日至臺北縣八里鄉○○○路4 之30號之工地，
    由戊○○向大陸工程公司工務副主任A2（真實姓名年籍詳卷
    ）表示：「你們大陸工程公司很跩，都不用照顧我們」等語
    。戊○○、乙○○、己○○復共同徒手砸毀現場之桌椅、文
    件、電腦螢幕等物品，再共同徒手毆打A2之身體，使A2受有
    擦挫傷之傷害（傷害、毀損部分未據被害人告訴），以此加
    害身體、財產之方式恐嚇A2，使其心生畏懼，致生危害於安
    全。
三、戊○○因曾違反仁昶公司與榮工公司之合約規定處理土方運
    送事宜，經榮工公司人員制止，遂心生不滿，竟夥同乙○○
    ，共同基於強制之犯意聯絡，於96年7 月6 日至臺北縣五股
    鄉○○路之工地，由戊○○指示乙○○徒手勾住榮工公司西
    盛施工所站長壬○○之脖子，並將壬○○架至戊○○旁邊之
    椅子上，以此強暴之方式妨害壬○○行使其權利。
四、案經臺北縣政府警察局移送臺灣板橋地方法院檢察署檢察官
    偵查起訴。
    理  由
壹、有罪部分：
一、按被告以外之人於審判外之言詞或書面陳述，除法律有規定
    者外，不得作為證據，刑事訴訟法第159 條第1 項定有明文
    ，此乃傳聞證據之排除法則。又傳聞法則之重要理論依據，
    在於傳聞證據未經當事人之反對詰問予以核實，乃予排斥，
    惟若當事人已放棄對原供述人之反對詰問權，於法院審判時
    表明同意該等傳聞證據可作為證據，基於證據資料愈豐富，
    愈有助於真實發現之理念，並貫徹刑事訴訟法修法加重當事
    人進行主義之精神，確認當事人對於證據能力有處分權之制
    度，傳聞證據經當事人同意作為證據，法院認為適當者，亦
    得為證據。另當事人於調查證據時，對於傳聞證據表示「沒
    有意見」、「對於證據調查無意見」，而未於言詞辯論終結
    前聲明異議，應視為已有將該等傳聞證據採為證據之同意，
    此刑事訴訟法第159 條之5 定有明文。查本案所引之下列其
    餘證據，均未據被告戊○○等人及辯護人否認其證據能力，
    亦未於本案言詞辯論終結前聲明異議，則本院審酌該等證據
    並無違法取證或證明力顯然過低之情事，均得採為證據。
二、上揭事實，業據被告戊○○、乙○○、己○○等人迭於警詢
    、偵查及本院準備程序與審理時供承不諱，核與證人庚○○
    、江啟銘、A2、壬○○及黃安煌於警詢及偵查中之證述相符
    ，並有現場勘查照片5 幀在卷可稽。是被告戊○○、乙○○
    、己○○等人之自白與事實相符，應堪採信。本件被告等人
    之罪證至為明確，被告等之犯行洵堪認定，應依法論科。
三、核被告戊○○、乙○○、己○○等3 人所為，均係犯刑法第
    305 條恐嚇罪；另被告戊○○、乙○○2 人所為，又犯同法
    第304 條第1 項強制罪；又被告戊○○於96年1 月11日恐嚇
    庚○○之行為，係另犯同法第305 條恐嚇罪。又被告戊○○
    、乙○○、己○○3 人於96年1 月22日恐嚇A2及被告戊○○
    、乙○○2 人於96年7 月6 日強制壬○○部分，渠等之間有
    犯意聯絡及行為之分擔，應各論以共同正犯。再被告戊○○
    所犯上開3 罪（恐嚇、恐嚇、強制）、被告乙○○所犯上開
    2 罪（恐嚇、強制），犯意各別、罪名互異，應各分論併罰
    。爰分別審酌被告等人之品行、智識程度及被告身為公司之
    負責人，已違反承攬契約之約定載運非工程之土方至臺北港
    傾倒，甚而已遭大陸工程公司及榮工公司之人員制止，竟對
    上開公司之人員出言恐嚇及用強制之不法行為；另被告乙○○、己○○2 人亦參與被告戊○○而共同對上開公司之人員
    為恐嚇、強制之不法行為，本應從重量刑；惟念被告3 人均
    能坦承犯行深具悔意，經到庭之檢察官亦請求能給予適當之
    刑罰，並參酌被告戊○○亦與被害人壬○○等人達成和解（
    有和解書在卷）等一切情狀，各量處如主文所示之刑，並依
    法定其應執行之刑及易科罰金之折算標準，以示懲儆。又按
    司法院大法官釋字第662 號解釋：「中華民國94年2 月2日
    修正公布之現行刑法第41條第2 項，關於數罪併罰，數宣告
    刑均得易科罰金，而定應執行之刑逾6 個月者，排除適用同
    條第1 項得易科罰金之規定部分，與憲法第23條規定有違，
    並與本院釋字第366 號解釋意旨不符，應自本解釋公布之日
    起失其效力」。故對於數罪併罰，數宣告刑均得易科罰金，
    而定應執行之刑超過6 個月之案件，依司法院釋字第366 號
    、第662 號解釋意旨，仍得易科罰金。查，本案被告戊○○
    犯上開3 罪，分別經本院判決判處有期徒刑2 月15日、2 月
    15日及6 月，參酌上揭司法院大法官釋字第662 號解釋之意
    旨，被告戊○○應執行有期徒刑9 月，雖已逾6 個月，仍得
    易科罰金。再被告戊○○於96年1 月11日恐嚇庚○○及被告
    戊○○、乙○○、己○○3 人於96年1 月22日恐嚇A2之行為
    ，犯罪時間均在96年4 月24日以前，合於中華民國九十六年
    罪犯減刑條例第2 條第1 項第3 款之規定，亦無該條例第3
    條所列不得減刑之情形，故依渠等之宣告刑予以減刑二分之
    一，附此說明。
貳、無罪部分：
一、公訴意旨另略以：被告戊○○為威榮公司、朝英公司及仁昶
    公司之實際負責人。緣威榮公司於95年8 月14日與大陸工程
    公司簽訂工程承攬合約書，約定威榮公司須將大陸工程公司
    向交通部臺灣區國道新建工程局第一區工程處所承包之東西
    向快速道路C802Z 標觀音山隧道工程所挖掘之土方運送至臺
    北港填土區，非經大陸工程公司允許，威榮公司不得擅自換
    料、或運往他處、買賣或其他影響大陸公司權益之行為；朝
    英公司則於96年9 月7 日與大陸工程公司簽訂工程承攬合約
    書，約定朝英公司須將大陸工程公司向辛○○所承包之東西
    向快速道路C802Z 標觀音山隧道工程所挖掘之土方運送至臺
    北港填土區，非經大陸工程公司允許，朝英公司不得擅自換
    料、或運往他處、買賣或其他影響大陸公司權益之行為；仁
    昶公司則於95年9 月6 日與榮工公司簽訂工程承攬合約書，
    約定仁昶公司須將榮工公司向辛○○所承包之東西向快速道
    路C804標觀音山隧道工程所挖掘之土方運送至臺北港填土區
    ，非經榮工公司允許，仁昶公司不得擅自換料、或運往他處
    、買賣或其他影響榮工公司權益之行為；被告丁○○為威榮
    公司、朝英公司、仁昶公司之工地主任，負責處理工地土方
    事宜；被告甲○○為砂石車司機，負責運送工地土方事宜；
    被告丙○○則為威榮公司、朝英公司、仁昶公司之技士，負
    責處理工地土方事宜。詎被告戊○○為獲取不法利益，竟夥
    同被告丁○○、甲○○，基於意圖為自己不法利益之犯意聯
    絡，於如附表所示之時間，由被告戊○○指揮被告丁○○，
    再由被告丁○○指示被告甲○○，復由被告甲○○召集不知
    情之如附表所示之砂石車司機，駕駛如附表所示之砂石車，
    將非上開工程之土方運送至臺北港傾倒，以此方式獲取每車
    約新臺幣（下同）1,500 元至1,600 元之利益，均致生損害
    於大陸工程公司、榮工公司及辛○○。又被告戊○○復夥同
    被告丙○○，基於意圖為自己不法利益之犯意聯絡，於96年
    10月間，由被告戊○○指示被告丙○○將上開工程之土方販
    售至其他砂石場，以此方式獲取利益，惟當被告丙○○將上
    開工程之土方放置在砂石車上欲運送出上開工地時，旋為大
    陸工程公司工務副主任鄭童忠所發覺而立即阻止，被告戊○○、丙○○始未得逞，致生損害於大陸公司、榮工公司及辛○○。因認被告戊○○、丁○○、甲○○3人係犯刑法第342
    條第1 項背信罪嫌；被告戊○○、丙○○2 人另犯同法第
    342條第2項、第1項背信未遂之罪嫌。
二、按犯罪事實應依證據認定之，無證據不得認定犯罪事實；又
    不能證明被告犯罪者，即應諭知無罪之判決，刑事訴訟法第
    154 條第2 項、第301 條第1 項分別定有明文。次按事實之
    認定，應憑證據，如未能發現相當證據，或證據不足以證明
    ，自不能以推測或擬制之方法，為裁判基礎；且認定不利於
    被告之事實須依積極證據，苟積極證據不足為不利於被告事
    實之認定時，即應為有利於被告之認定；另認定犯罪事實所
    憑之證據，雖不以直接證據為限，間接證據亦包括在內，然
    無論直接證據或間接證據，其為訴訟上之證明，須於通常一
    般之人均不致有所懷疑，而得確信其為真實之程度者，始得
    據之為有罪之認定，倘其證明尚未達到此一程度，而有合理
    之懷疑存在，無從使事實審法院得有罪之確信時，即應由法
    院為諭知被告無罪之判決，最高法院40年臺上字第86號、30
    年上字第816 號及76年臺上字第4986號判例意旨可資參照。
三、查刑法第342 條背信罪，係以為他人處理事務，主觀上有為
    自己或第三人之利益，或損害本人利益之意圖，而為違背其
    任務之行為，致客觀上有致生損害於本人之財產或其他利益
    之事實發生，為構成要件。是刑法第342 條之背信罪，須以
    為他人處理事務為前提，而所謂「為他人處理事務」，乃指
    基於委任或其他類似關係具有負擔處理他人之事務之任務而
    言。本件被告戊○○為威榮公司、朝英公司及仁昶公司之實
    際負責人，而被告丁○○、甲○○、丙○○分別為止公司之
    工地主任、砂石車司機與技士，而上開公司分別與大陸工程
    公司及榮工公司訂立將工程所挖掘之土方運送至臺北港填土
    區傾倒之契約，惟此一契約為承攬契約，是被告戊○○、丁○○、甲○○、丙○○等人將非工程之土方載運至臺北港填
    土區傾倒，仍屬於自己之工作行為，而非為他人處理事務，
    縱令被告戊○○等人已違反與大陸工程公司及榮工公司所訂
    立之承攬契約，亦與刑法背信罪之構成要件有間。綜上所述
    ，本件公訴人認被告戊○○、丁○○、甲○○等3 人涉犯刑
    法第342 條第1 項之背信罪嫌及戊○○、丙○○2 人涉犯同
    法第342 條第2 項、第1 項之背信未遂罪，其所憑之積極證
    據，皆不足證明被告戊○○、丁○○、甲○○、丙○○等人
    有何被訴背信或背信未遂之犯行；此外，本院復查無其他積
    極證據足認被告等人有何公訴人所指之背信或背信未遂犯行
    ，揆諸首揭條文及判例意旨，既不能證明被告等人犯上開背
    信或背信未遂罪，自應就被告戊○○被訴背信及背信未遂及
    被告丁○○、甲○○被訴背信、被告丙○○被訴背信未遂部
    分判決無罪。
據上論斷，應依刑事訴訟法第299 條第1 項前段、第301 條第1
項，刑法第28條、第305 條、第304 條第1 項、第41條第1 項前
段、第51條第5 款，中華民國九十六年罪犯減刑條例第2 條第1
項第3 款、第7 條、第9 條，刑法施行法第1 條之1 ，判決如主
文。
本案經檢察官藍海凝到庭執行職務
中    華    民    國    98    年    6     月    30    日
                    刑事第四庭審判長法  官  潘  長  生
                                    法  官  黎  錦  福
                                    法  官  謝  梨  敏
上列正本證明與原本無異。
如不服本判決，應於判決送達後10日內敘明上訴理由，向本院提
出上訴狀 (應附繕本) ，上訴於臺灣高等法院。其未敘述上訴理
由者，應於上訴期間屆滿後20日內向本院補提理由書「切勿逕送
上級法院」。
                                    書記官  陳  金  鳳
中    華    民    國    98    年    7     月    9     日
附錄本案論罪科刑法條全文：
中華民國刑法第305條
以加害生命、身體、自由、名譽、財產之事，恐嚇他人致生危害
於安全者，處2 年以下有期徒刑、拘役或3 百元以下罰金。
中華民國刑法第304 條
以強暴、脅迫使人行無義務之事或妨害人行使權利者，處三年以
下有期徒刑、拘役或三百元以下罰金。
前項之未遂犯罰之。


司法院資訊處製作；財團法人民間司法改革基金會備份。
